最高法院民事判決　　　　　　　　　　　　　　　八十八年度台上字第一二九九號
　　上　訴　人　甲○○
　　被 上訴 人　乙○○即長.
右當事人間請求給付價金事件，上訴人對於中華民國八十七年六月十五日台灣高等法
院第二審判決（八十七年度上字第二八○號），提起上訴，本院判決如左：
    主  文
上訴駁回。
第三審訴訟費用由上訴人負擔。
    理  由
本件被上訴人主張：上訴人於民國八十四年七月間向伊經營之長龍餐廳洽訂宴席，由
伊母鄭林慕惢代理接受訂席，費用計新台幣（下同）七十四萬一千七百七十四元。兩
造原約定宴席費用由伊所借貸之債務三百五十萬元中扣抵，並由鄭林慕惢於八十四年
九月一日與上訴人之會計柯麗文會帳後簽發面額二百八十萬元之支票清償其餘債務。
詎訴外人呂秉霖以伊為被告起訴主張前開三百五十萬元為其所出借，並拒絕扣抵系爭
之宴席費用，上訴人亦出庭附和其說，並承認系爭宴席費用應由其支付云云。系爭宴
席費用既未為扣抵，其債權尚存等情。爰求為命上訴人如數給付及自起訴狀繕本送達
之翌日即八十六年十月十六日起加計法定遲延利息之判決。
上訴人則以：系爭債務屬飲食店之飲食費請求權，自被上訴人可行使時之八十四年七
月起算迄八十六年十月八日起訴之日，已逾二年因時效而消滅。又本件宴席費用，當
初即約定由唐代育樂股份有限公司（下稱唐代公司）向呂秉霖調借之消費借貸款三百
五十萬元抵償，八十四年九月一日會算後因被上訴人開具之支票退票，由上訴人代墊
利息每月十萬五千元予呂秉霖計九十四萬五千元，系爭飲食費請求權亦因之扣抵而不
存在，上訴人亦不可能於前開返還借款事件承認其請求權存在等語。資為抗辯。
原審依調查證據為辯論之結果，以：查被上訴人主張，上訴人積欠飲食費之事實，業
據提出統一發票二張、宜蘭縣稅捐稽徵處營業人使用統一發票購買證一紙、存證信函
一份等為證；上訴人對於曾向被上訴人之代理人鄭林慕惢訂酒席而積欠飲食費債務乙
節，亦不爭執。是被上訴人主張伊對上訴人有七十四萬一千七百七十四元之飲食費債
權，應堪認為真實。次查，兩造原約定前揭宴席費用由被上訴人向上訴人調借之三百
五十萬元中扣抵。惟上訴人之子呂秉霖以唐代公司為被告提起返還上開借款三百五十
萬元之訴訟，上訴人則到場證稱，上開三百五十萬元係呂秉霖出借與唐代公司，至於
八十四年七月五日呂秉霖在「唐代飯店」之結婚喜宴，係伊洽訂，費用應由伊支付，
與該件借款無關等語。臺灣宜蘭地方法院（下稱宜蘭地院）即依據上訴人之上開證言
及參諸本件宴席費用之統一發票買受人分別記載泉根企業股份有限公司及泉家企業有
限公司，該二公司均係上訴人所有之公司，而認系爭宴席費用與上開返還借款事件之
原告呂秉霖無關，唐代公司不得以系爭宴席費用與呂秉霖之借款債權抵銷，因而判決
呂秉霖勝訴確定在案，有該法院八十六年度訴字第八五號判決在卷可稽。前開宴席費
用債務未於該案中為抵銷，復為兩造所不爭執，則被上訴人請求權自仍存在。按消滅
時效因承認而中斷，民法第一百二十九條第一項第二款定有明文。此之承認乃債務人
向請求權人表示認識其請求權存在之觀念通知，最高法院五十一年台上字第一二一六
號、六十一年台上字第六一五號著有判例。另按代理人以本人名義向第三人為意思表
示或由第三人受意思表示，其效力直接歸屬於本人，此觀諸民法第一百零三條第一項
、第二項之規定自明。又意思表示為法律行為之要素，法律行為之代理實為意思表示
之代理，而觀念通知（或稱觀念表示）之準法律行為，亦在代理人得代理之範疇，是
由本人之代理人向債權人為承認之行為，或本人之代理人由債務人接受承認之通知，
均直接對本人生效。查上訴人對於被上訴人與鄭林慕惢係母子關係以及鄭林慕惢係代
理被上訴人接受上訴人洽訂系爭宴席及曾指示其公司之會計柯麗文與鄭林慕惢會帳後
，由柯麗文書立收據乙紙交鄭林慕惢收執乙節，均不爭執，復有柯麗文所書立之收據
乙紙附卷可按。是被上訴人之代理人鄭林慕惢於八十四年九月一日與上訴人之會計柯
麗文會帳後簽發面額二百八十萬元之支票交柯麗文收執以清償其餘債務。則上訴人指
示其代理人柯麗文前往與被上訴人之代理人鄭林慕惢會帳時，足認係就本件宴席費請
求權之存在向被上訴人之代理人鄭林慕惢為承認之行為，應認已直接對被上訴人發生
效力。是本件系爭宴席費用之請求權時效曾因上訴人八十四年九月一日之承認行為而
中斷。次查，宜蘭地院八十六年度訴字第八五號返還借款事件於八十六年五月十六日
審理時上訴人到場證稱：「三百五十萬元係呂秉霖出借與唐代公司，至於八十四年七
月五日呂秉霖在唐代飯店之結婚喜宴係我訂的，費用應由我支付，與借款案無關」等
語。該返還借款事件之當事人雖為「原告：呂秉霖」及「被告：唐代育樂股份有限公
司」，惟被告唐代公司法定代理人係鄭林慕惢，鄭林慕惢於該事件雖係以「被告」之
法定代理人身分到庭應訴，然鄭林慕蕊同時於本件返還宴席費用事件係代理被上訴人
接受上訴人訂席而為被上訴人之代理人，此情業經鄭林慕蕊陳明，並為上訴人所不爭
執。則鄭林慕蕊不單是借款事件唐代公司之法定代理人，同時是宴席費事件被上訴人
之代理人，自有代理被上訴人代受所謂承認之意思通知之權限，其效果應及於被上訴
人。上訴人既向宴席費用請求權權利人之被上訴人表示認識其權利存在之觀念通知，
應認八十六年五月六日上訴人已向被上訴人為承認而中斷時效。故本件於八十六年十
月八日起訴時，並未逾二年之時效，上訴人以時效消滅資為抗辯，尚無足採。被上訴
人訴請上訴人給付系爭宴席飲食費七十四萬一千七百七十四元及自起訴狀繕本送達之
翌日即八十六年十月十六日起，按年息百分之五計算之利息，於法尚無不合，應予准
許。為其心證之所由得，並說明兩造其餘之攻擊防禦方法，不予審酌之理由。因而維
持第一審所為上訴人敗訴之判決，駁回其上訴，經核於法並無違誤。查另案宜蘭地院
八十六年度訴字第八五號返還借款事件參酌上訴人於八十六年五月十六日審理時證稱
：「三百五十萬元係呂秉霖出借與唐代公司，至於八十四年七月五日呂秉霖在唐代飯
店之結婚喜宴係我訂的，費用應由我支付，與借款案無關」等語，認定該事件被告唐
代公司不得以本件系爭宴席費用與另案之借款債務抵銷，判決唐代公司敗訴確定。系
爭宴席費債務，未在該另案抵償，為本件兩造所不爭執等情，為原判決所確定之事實
。原判決因而命上訴人如數給付所欠宴席費本息，即無不合。至被上訴人代理人鄭林
慕蕊與上訴人會計柯麗文會算後簽發支票之金額，有四萬一千七百七十四元之相差，
應另行解決之別一問題。又鄭林慕蕊在前開返還借款事件，係被告唐代公司之訴訟代
理人，原判決誤以為法定代理人，但對於判決之結果，並無影響。上訴論旨，猶執前
詞並就原審取捨證據、認定事實之職權行使，指摘原判決不當，求予廢棄，非有理由
。
據上論結，本件上訴為無理由，依民事訴訟法第四百八十一條、第四百四十九條第一
項、第七十八條，判決如主文。
中      華      民      國    八十八    年      六      月     十七     日
                              最高法院民事第三庭
                                  審判長法官  范  秉  閣
                                        法官  朱  建  男
                                        法官  許  澍  林
                                        法官  鄭  玉  山
                                        法官  楊  隆  順
      右正本證明與原本無異
                                              書  記  官
中      華      民      國    八十八    年      七      月      三      日
